【裁判字號】    99,上訴,155
【裁判日期】    990708
【裁判案由】    殺人
【裁判全文】
臺灣高等法院臺南分院刑事判決         99年度上訴字第155號
上  訴  人  甲○○○○○ ○○.
即  被  告  （即阿密)
選任辯護人  扶助律師彭冀湘
上列上訴人因殺人案件，不服臺灣臺南地方法院98年度重訴字第
4 號中華民國98年12月17日第一審判決（起訴案號：臺灣臺南地
方法院檢察署98年度營偵字第51號），提起上訴，本院判決如下
：
    主  文
原判決撤銷。
甲○○○○○ ○○○（即阿密）殺人，處有期徒刑拾伍年；並應於刑之執
行完畢或赦免後，驅逐出境。
    事  實
一、SEEKAM WIT（以下稱「阿密」）係泰國籍勞工，於民國97年
    12月21日下午21時17分許，偕同女友林美玲（原籍：柬埔寨
    ）前往臺南縣新營市太北里44之14號潘絲莉（原泰國籍、因
    婚嫁來臺已20餘年）所經營之「泰國便當店」內唱歌喝酒，
    席間因在場之顧客KHLONGHAKWAEN SOMMAI（泰國籍勞工、以
    下稱「宋麥」）趨前詢問林美玲要唱什麼歌，引起阿密產生
    醋意，心生不滿，阿密即以腳踢林美玲，宋麥見狀上前制止
    ，因而與阿密發生口角、對罵，進而互毆，經在場其他顧客
    （泰籍勞工）3 、4 人上前勸架後，宋麥走出泰國便當店時
    ，阿密竟萌殺人之犯意，衝向店內廚房拿起該店之水果刀1
    把（經扣案）追出，在上開泰國便當店前，阿密明知腹部內
    有人體重要器官，如遭利刃刺穿，極易引起大量失血及器官
    衰竭而發生死亡之結果，竟仍基於殺人之犯意，手持上開水
    果刀猛力刺進宋麥右腹部1 刀、深及肝臟及肝門區要害，致
    宋麥身受重創，當場受傷倒地流血，阿密行兇後，旋將做案
    水果刀留在原處（嗣為不明人員持放在使當店後側房間之椅
    子上），逕自進入泰國便當店內，並由後門逃逸離去。在場
    之「卡宋」（泰籍勞工、護照號碼：K654515 、「宋麥」之
    友人）、「阿吉」（LAOPOM WICHIT 、泰籍勞工、「宋麥」
    之友人）見狀即趨前扶起宋麥，並報請救護車送往臺南縣柳
    營鄉「奇美醫院柳營分院」進行救治。嗣於同年12月30日下
    午15時18分許，終因「腹部刀刺傷併肝臟貫穿、門靜脈右分
    枝切割傷、右側腎上腺動脈、右側腎靜脈多處分枝及右側腰
    動脈切割傷、合併出血性休克及肝、肺、腎、腦多重器官衰
    竭」傷重不治死亡。
二、案經臺南縣警察局新營分局報告臺灣臺南地方法院檢察署檢
    察官相驗後，自動檢舉偵查起訴。
    理  由
壹、程序方面
一、按被告以外之人於審判外之言詞或書面陳述，除法律有規定
    者外，不得作為證據，刑事訴訟法第159 條第1 項定有明文
    。本件證人卡宋、阿吉、偉騰（THANURAN WITHUN ，護照號
    碼：M686141 號）、林美玲、潘絲莉於警詢中之證述，均係
    被告以外之人於審判外之陳述，且不符合法律規定具有證據
    能力之例外情形，均無證據能力。
二、被告以外之人於審判外之陳述，雖不符前4 條（即刑事訴訟
    法第159 條之1 至之4） 之規定，而經當事人於審判程序同
    意作為證據，法院審酌該言詞陳述或書面陳述作成時之情況
    ，認為適當者，亦得為證據，當事人、代理人或辯護人於法
    院調查證據時，知有第159 條第1 項不得為證據之情形，而
    未於言詞辯論終結前聲明異議者，視為有前項之同意，復為
    同法第159 條之5 所明定。除前項所列證據外，本件其餘被
    告以外之人於審判外之陳述，均經檢察官、被告及辯護人於
    本院審理中表示同意作為本案之證據（本院卷第61頁、95頁
    ），本院審酌該言詞陳述及書面陳述作成時之情況，核無違
    法取證或其他瑕疵，認為以之作為證據為適當，均有證據能
    力。
貳、實體方面
一、訊之被告阿密固坦承於上時間與女友林美玲至泰國便當店吃
    東西，惟否認有何殺人犯行，辯稱：「當天我與林美玲在那
    邊唱歌吃東西，有1 個叫卡宋的人，頭受傷跑進來向我求救
    ，後來宋麥他們一群人拿刀追進來，要砍我後面的卡宋，我
    有躲開，也有用手去擋他的刀，我就把桌子上面的啤酒罐收
    一收，到後面廚房去洗碗時，林美玲從裡面房間走出來到卡
    拉OK的桌子那邊，我在廚房叫林美玲躲開，因為唱歌聲音很
    大，她沒有聽到，我就從廚房出來用腳去踢林美玲的腳，主
    要是要叫她讓開，結果造成宋麥等人不高興，問我是否不高
    興，之後宋麥就出去叫3 個人進來，4 個人一起毆打我，宋
    麥用腳踹我，我跌倒後就爬起來要反抗，又有人從後面抓住
    我，宋麥又拿刀砍我的右大腿，但只有瘀青，沒有砍進去，
    我準備要進去裡面躲的時候，宋麥又用刀刺我的胸口，我的
    胸口有傷口，之後宋麥的朋友從我的後面踢我，把我踢到廚
    房去，我從廚房爬起來的時候，就從廚房拿1 把水果刀，出
    去看他們還在不在」、「我拿水果刀出去是要看他們那群人
    是否已經走了，結果宋麥還躲在門後面，我走出去宋麥就用
    刀砍我，砍到鐵門和我的左手，我就把他推開，他又跑進來
    砍第二次，我有去推他，他跑太快有跌倒，我不知道當時我
    右手的水果刀有沒有刺到他，我把他推開，他有倒地，當時
    我的手上已經沒有刀了，不曉得是不是有刺到他。因為當天
    我的手被卡在鐵門，我不確定那時候手上的水果刀是不是掉
    了，也不知道刺到宋麥的刀子是不是那把水果刀」、「我沒
    有去拿過第二把刀，我從頭到尾只拿過1 把水果刀」、「那
    把刀並沒有我的指紋，不能說我有殺人」、「就算我有刺到
    被害人，也是不小心刺到的，不是殺人」各等語。
二、惟查：
 (一)被告於97年12月31日警詢中已自承：「我於97年12月21日21
    時17分在臺南縣新營市太北里44-14 號泰國便當店內有持刀
    殺宋麥」、「因我用腳踢林美玲，宋麥上前制止，我與宋麥
    發生口角然後宋麥朋友圍毆我，一時氣憤才持刀殺他」、「
    （你拿何兇器刺殺宋麥？在何處拿取？）不知道係何刀，店
    內拿取」等語甚明（98相74號偵卷第15頁）。
 (二)現場目擊證人偉騰於97年12月31日偵查中證稱：「當時我在
    店門口看電視，我【親眼看到阿密拿水果刀刺進宋麥的身體
    】，是誰把刀子拔出來我不知道，但有看到殺人的刀子丟在
    地上」、「我親眼拿到阿密拿刀刺殺宋麥。【宋麥手上沒有
    拿刀子】」、「我沒有看到照片編號10、11（指刑案現場照
    片編號）這2 把刀，也沒有看到有人拿這2 把刀」、「我看
    到阿密拿編號9 的水果刀刺殺宋麥」（98相74號偵卷第80
    頁背面-81 頁）。
    98年5 月22日於原審證稱：「當時我是在外面等我要外帶的
    飯，我沒有看到裡面在做什麼，他們爭吵時我沒有進去，我
    是看到追出來打的時候，在外面看宋麥先跑出來，又看到阿
    密跑出來」、「【宋麥手上沒有拿刀】。我看到宋麥先跑出
    來，後來阿密追出來，我沒有看到他的手有刀，但是我看到
    的是阿密對宋麥刺進去的時候」、「我沒有聽到宋麥講什麼
    ，阿密也沒講什麼，兩個人都沒有講話。【阿密追出去之後
    ，就用刀子刺過去。當時我看到宋麥站在那邊，好像沒有想
    到阿密會刺他，阿密來就刺進去了】」、「【只有宋麥1 個
    人站在那裡，身邊沒人】」、「宋麥被刺1 刀，當時刀子是
    插宋麥的肚子，沒有抽出來。我看到的時候就是阿密將刀子
    刺進去後，刀子就插在宋麥的肚子，沒有拔出來」、「（泰
    國便當店何時關的門？）已經發生事情之後。（有無看到有
    人硬要將門打開、敲玻璃的事情？）沒看到。（你有無看到
    有人拿刀要砍阿密？）我在外面，裡面的事情我不知道，但
    是【我站在外面並沒有看到有人帶刀子進去】」、「（被告
    問：當時宋麥被刺殺之後，宋麥的情況為何？）宋麥被刺之
    後，就當場倒地睡在地上了。（被告問：剛才你說裡面那群
    人你都有認識，請問你是否認識宋麥的那一群朋友？）我只
    認識宋麥，他另外那群朋友我不認識。（被告問：我們去吃
    飯的泰國便當店附近還有1 間泰國餐廳，當時那家泰國餐廳
    的老闆有說宋麥及他的朋友有持刀去那家餐廳等人？）我不
    知道。（被告問：你是否都沒有看到宋麥帶刀？）是，我沒
    有看到」等語（原審卷第135-137 頁）。
 (三)證人阿吉於97年12月31日偵查中證稱：「我與宋麥是朋友，
    當時宋麥自己先到店裡，之後我和卡宋一起到店裡」、「當
    時我在店門口，有看到宋麥跑出來，阿密隨後持水果刀追出
    來，阿密拿刀刺宋麥時我沒有看到，我看到的時候，阿密的
    刀已經刺進宋麥的身體，拔刀出來時我有看到」、「當阿密
    與宋麥在店內爭吵時，有3 、4 個人在勸架，我也上去勸架
    時，被阿密手中的刀割傷，【當時宋麥的手上並沒有拿刀】
    」、「【是為了阿密的女朋友吵架，當時阿密用腳踢他的女
    友，宋麥說不要這樣，雙方就吵架】」、「我沒有看到有人
    拿編號10、11這2 把刀」（98相74號偵卷第80頁正反面）。
    98 年5月22日於原審供稱：「我跟宋麥是同公司」、「當天
    在餐廳裡面我認識的有3 個，我、偉騰、卡宋」、「當天我
    跟卡宋去那邊喝酒，我們到那邊的時候，宋麥已在餐廳裡面
    了」。
    「（你們3 個人在那裡，有無與宋麥發生爭執？）沒有」、
    「（阿密與宋麥有無發生口角？）我們進去的時候沒有。（
    你在偵訊時說宋麥吵架的原因，是因為阿密的女朋友，阿密
    用腳踢他的女朋友，宋麥叫阿密不要這樣，他們就吵架了。
    你所述是否實在？）我走進去的時候他們還沒在爭吵。（他
    們何時開始爭吵？）我是坐在裡面，喝酒在等卡宋的時候，
    他們才開始爭吵。後來【我看到阿密用腳去踹了他女朋友1
    下，後來他們就在吵】，我也不知道他們在吵什麼」。
    「（卡宋當天有無受傷？）有。【因為幫宋麥及阿密勸架而
    受傷】」。「（是否是卡宋被宋麥打而向阿密求救？）宋麥
    與卡宋是很好的朋友。【（所以宋麥沒有打卡宋？）對】」
    。
    「 (你有無看到宋麥受傷的過程？）有。我有跑出來看，因
    為宋麥受傷是在店前面受傷的，所以我有跑出來看。當時宋
    麥站在店前，阿密拿著刀子跑出去刺宋麥。 (刺哪裡？）這
    裡《手比右腹部》。【（被告說宋麥先拿刀砍他？）沒有】
    」、「（是否看有人從外面拿刀進來？）我就是看到宋麥受
    傷了，我就跑去看宋麥，我就沒有再看有沒有人拿刀進來」
    。「（警卷第52頁之3 把刀照片《審判長提示》，你看到阿
    密拿的刀是哪一把？）水果刀。（另外那2 把刀是否有看到
    其他人拿？）我沒看到」。
    「（阿密當天是否有受傷？）我不知道，因為我沒有去看他
    」、「我自己手指有一點點《出示左手小指頭》受傷。因為
    宋麥受傷了，我趕快拉卡宋去看宋麥，結果拉一拉之後，我
    才看到我的小指頭受傷，如何弄到的我不清楚」。
    「（請你回想，你看到阿密及宋麥2 人因林美玲有爭吵，直
    到你看到阿密拿刀刺到宋麥，這段時間經過多久？）大概是
    5 、6 分鐘」、「吵架時阿密手上沒有刀。阿密的刀子是從
    廚房拿出來的。我有看到阿密跑進廚房拿刀出來」、「當時
    我看到阿密跑去廚房拿1 把刀出來，我坐在那邊沒有動作，
    我要看他們要做什麼，後來我看卡宋拉著阿密不讓阿密出去
    外面刺宋麥，且卡宋及阿密是朋友，後來阿密就跑出去刺宋
    麥了」。
    「（卡宋為何回去泰國？）跟老婆的事。（是因為本案他不
    敢來作證？）不是。是因為卡宋跟老婆有問題，所以他要回
    去」。
    「（那天阿密與宋麥起爭執是否因為阿密踢林美玲之事？）
    我不知道是否因為此事，只是我看到的是宋麥跟那個女的坐
    在一起，也看到阿密踢那個女的1 下」。【（是否因為踢完
    後就開始吵架了？）是】」、「剛開始吵架時，我在現場，
    但並沒有去勸架，後來我才進去勸架，但是當時宋麥已經不
    在場了」。
    「（你有上前去跟阿密勸架，之後阿密是否有去廚房拿水果
    刀？）是的，因為廚房就在我們喝酒的後面而已。（阿密確
    實是拿水果刀刺向宋麥之腹部？）是。【（宋麥被刺時，確
    定宋麥手上並沒有拿刀？）沒有】」、「（阿密說他當時會
    刺宋麥，是因為宋麥當時有拿刀出來，他為了保護自己才會
    刺宋麥，是否如此？）我不知道」。
    「（宋麥被刺而倒在門口之後，阿密走到何處？）走進店裡
    面去。（阿密走進店內後，有無做什麼事？）阿密走進去店
    的後面，因為店後面有後門。他走去後面就從後門走出去了
    」。
    「（你說手指被割傷，阿密也說當時是刀子不小心劃到你，
    是否如此？）他是不小心劃到還是故意的，我不知道。（你
    於何時、何地被阿密的刀子割到？）在餐廳裡面。（不是在
    門口被阿密割到的？）是在店裡面。（在店裡面阿密是否還
    有拿另一把刀割傷你？還是拿同一把水果刀割傷你？）是同
    一把刀。（阿密刺了宋麥後，水果刀置於何處？）刺進去後
    ，刀子還在阿密的手上；但是後來我就看見刀子在店前面的
    路邊，我不知道那刀子為何會放在那裡」、「【（卡宋說當
    天阿密還有拿另一把菜刀出來，有無此事？）我沒看到】。
    （你手受傷是在阿密刺傷宋麥的腹部之前還是之後？）之前
    」。「【（被告請辯護人問：當天我們在裡面打時，有1 個
    人從後面捉住我，讓宋麥來砍我，這件事證人是否知情？）
    我不知道。（你不是在現場？）後來這些事我不知道。（你
    都有看到被告阿密從廚房拿刀及整個宋麥被砍過程，而有人
    從背後捉住阿密的這一段是在整個事件的中間段，你為何會
    不知道這一段？《審判長諭：證人必須誠實並認真回答問題
    ，如不據實陳述，將會觸犯偽證罪》）沒看到】」。
    「（阿密在餐廳內已有砍宋麥？不然你為何在餐廳內要勸架
    ？）當時宋麥在店前面，阿密進去廚房拿刀子出來，我及卡
    宋就去勸阿密，叫他不要去鬧事，結果我的手就受傷了」。
    「（你有無看到宋麥跟阿密在一起？）剛開始我看到宋麥跟
    那女的坐在一起，沒有看到阿密。後來阿密就出來，我有看
    到阿密踢小姐一下，後來看到阿密及宋麥在爭吵，但是裡面
    聲音很大，我沒聽到他們在講什麼」、「再來看到他們2 個
    人拉扯，後來阿密就去廚房拿刀子出來」。
    「（你們在這整個過程中，便當店的鐵門是否有關起來的情
    況？）【鐵門關的時候是警察來了，宋麥已經被殺了】。（
    在這之前都沒有關？）對。【（當天晚上老闆娘將門關下來
    ，就有人過去開門，敲破玻璃，要來砍被告第四次，請問證
    人，這個要砍被告的人是誰？）被告所講的那個人及那些事
    ，確有其人、其事，但是我不知道那個人是誰。（你所說『
    拉門要過去砍被告』的時間為何？）宋麥被殺之後】。（當
    天被告進廚房拿刀子出來到門口，門邊有1 個人穿黑色衣服
    ，宋麥站在那個人後面，後來宋麥就推過來，那個刀子就去
    砍到門，那個門有被砍到的刀痕。這個部分你是否有看到？
    ）我沒看到」。
    「（阿密拿刀刺宋麥時，有無說什麼？）沒有聽到，當時被
    告沒有講話。（宋麥有無講什麼話？）宋麥說『你刺我』」
    、「我是看到阿密拿著刀子出去，當時阿密沒有講話，我也
    跟著後面追出去，到外面我看到宋麥的右腹部被刺傷，有傷
    口，宋麥就講了一句『你刺我』」、「我就去抱起宋麥放在
    我的肩膀」、「宋麥還走了一點路，後來就暈過去，靠在我
    這邊，也沒有講什麼了」。
    「（剛才阿密有問證人宋麥被刺後，老闆娘將鐵關下來，就
    有人第四次要來砍阿密，情形是否如此？）是，有這個事情
    。 (為何是『第四次』？）我知道老闆娘要關門，有人追過
    來要敲打，但我不知道那是第四次。（你是否有看到那個人
    手上有無持刀？）因為我坐在旁邊，宋麥就躺在我身上，我
    看到有人來推那個門，但是我沒有看到他的手上面有刀。（
    有無看到那個人去砍阿密？）當時來拉門、推門的人很多，
    我就坐在那邊，宋麥躺在我身上，救護車及警察很快就來了
    ，至於有誰進去裡面打打殺殺，我就不清楚了」（原審卷第
    127-134 頁反面）。
 (四)證人即被告阿密女友林美玲於98年1 月7 日偵查中證稱：「
    我與阿密是男女朋友，我們認識兩個月而已，我不認識宋麥
    ，只是剛好案發那天遇上他才認識」。
    「那天我叫阿密回家，他說要幫老闆娘洗碗，後來我就去卡
    拉OK點歌，這時【死者過來問我點什麼歌，我還未回答時，
    阿密就過來踢我的腳，之後宋麥有過來，他們兩人就以泰國
    話對罵，我聽不懂內容，之後他們兩人有發生打架，這時有
    人上前勸架】，都是講泰國話，因為我是柬埔寨人，嫁來臺
    灣6 、7 年，聽不懂泰國話，阿密和宋麥打架時，我就走到
    後面的房間去，並走出屋外，經過田地再轉到房屋前面，有
    看到有兩個人進去屋內，好像有1 個人拿刀」。
    「（你有沒有看到阿密、宋麥這兩位拿刀？）我沒有看到，
    我看到時他們兩人以泰國話在對罵，我聽不懂，我走到屋外
    後就自己走路離開現場，因此，後來發生的事情我就不知道
    了。（為何在警詢中說因為你的男朋友拿刀砍傷人才去製作
    筆錄？）我並沒有看到我男朋友阿密拿刀砍傷人的這一段事
    實，我只有看到阿密以泰國話和死者宋麥在對罵」（98相74
    號偵卷第98頁）。
    98年5 月22日於原審證稱：「（民國97年12月21日下午21時
    許，你人在何處？）人在裡面。（是在潘絲莉之『泰國便當
    店』內？）對。（當天被告是否在場？）有。（在庭2 位證
    人《指阿吉與偉騰》是否在場？）我沒有看到那2 個人。 (
    那2 個人不在案發現場？還是你沒有注意看？）我沒有注意
    看」。
    「（被告是跟你玩的踢還是踢很大力？）稍微大力。（你沒
    問他踢你的原因？）有，但他沒有講。（你問他踢你的原因
    ，他都沒有講話？）對。（有無人幫你主持公道？）有1 個
    泰國人。（他們2 個人講話之感覺是否有像在吵架？）有。
    （是否是那個與被告講話那個泰國人被殺？）我不知道。當
    天我就走出去了，我都沒有再進去了，後來我就離開泰國便
    當店了。（所以後續有人被殺的事你都不知道？）對」。「
     (本案發生時，是否有人受傷向被告求救？）【當時我從後
    面出來，我看到2 個年輕人，1 個拿刀子，1 個手沒持刀在
    撞門】。（當時泰國便當店的門已關起來了？）老闆那時怕
    ，所以關門。（你剛說你在外面有看到1 個人拿刀，請你指
    出是警卷內之那1 把刀是你看到的刀子？《審判長提示警卷
    第52頁之刀械照片》鋸齒刀。（持刀者是否為今日到庭2 位
    證人其中一位？）我沒有看到那個人的正面，只有看到背面
    」。
    「（請審判長提示林美玲98年1 月7 日偵訊筆錄《審判長提
    示，辯護人告以筆錄內容》，你是否有這樣說？）有。當天
    九時許，阿密幫老闆在洗碗，剛好【宋麥來問我說要點什麼
    歌，阿密看到這樣，就來踢我】。【（與阿密吵架的泰國人
    ，是否有拿刀出來？）沒有。我沒有看到他有拿刀】。【（
    阿密說那個人有拿刀要砍他？）我沒看到】。（他們在吵架
    ，你就離開現場而回家？）對」。
    「（被告當天亦有受傷，有將他的傷給你看？）有。（被告
    受傷之處為何？）手臂及上腹部《證人手比自己之手臂及上
    腹部》。（被告有無跟你說他為何受傷？）有人拿刀要殺他
    」。
    「（你之前是否認識宋麥？）案發當天是第一次見面。（阿
    密踢你後，宋麥及阿密是否有打架？）還沒有打架。（後來
    是否有打架？）我不知道，我後來就離開了。（有無互相拉
    扯？）有」。「（《阿密供述：當天你與阿密在講話，講一
    半，宋麥先出去，再進來並持刀》？）【我沒有看到】。【
    （宋麥持刀進去後，就割傷阿密的手、腳，你有無看到？）
    沒有】」。
    「（你看到《阿密》受傷的部位傷勢如何？例如是以刀割的
    還是是被以手打的？）他說用刀子割的，不是用手打的。（
    那你看到的情形是怎麼樣？）我看到是像【皮被刮到，一痕
    】」。（傷痕是否很深？有無瘀青？）【沒有瘀青】」。
    「【（宋麥問你要點什麼歌時，阿密是否有在吃醋？）有這
    樣感覺】」等語（原審卷第121-126 頁）。
三、綜合上開證人之證述內容，足可認定被告阿密確於上揭時地
    因被害人宋麥詢問其女友林美玲點歌之事，心生不滿，而與
    宋麥發生爭執拉扯、進而互毆，經他人勸阻後仍不罷休，於
    宋麥走出泰國便當店時，復基於殺人之犯意，在店內廚房拿
    水果刀追出，並在便當店前刺殺宋麥右腹部1 刀。且宋麥與
    被告發生爭執互毆之時，並未持刀，亦無追殺卡宋之情事，
    被告所受傷勢並無法證明係屬刀傷，其所言有人持刀欲加以
    砍殺等情，縱然屬實，亦係在宋麥遭被告刺殺倒地後之事，
    顯與宋麥無關。又被告與宋麥發生爭執互毆經旁人勸阻後，
    宋麥徒手走出便當店，已無所謂現在不法之侵害存在，被告
    仍持水果刀追出店外刺殺徒手之宋麥右腹部，深及肝臟及肝
    門區要害，致宋麥身受重創，自與殺人罪之構成要件相當，
    且無正當防衛之情形存在。被告上開所辯，顯屬卸責之詞，
    難以憑採，應以其在警詢中之自白，較為真實可信。
四、被告雖又主張案發當時宋麥與其友人持柴刀欲砍殺被告，被
    告以手擋刀而受傷，柴刀上應留有被告之血跡云云（見本院
    卷第52頁準備程序狀）。惟經本院將該扣案之柴刀送請刑事
    警察局鑑定結果：「柴刀之刀刃部分呈血跡陰性反應，未檢
    出DNA 量；握把部分之DNA 型別混亂，無法與被告之DNA 進
    行比對」，有該局99年5 月18日刑醫字第0990046256鑑定書
    可稽（本院卷第83頁）。被告上開辯解，顯亦無法證明係屬
    真實可信。
五、被害人宋麥因遭被告持水果刀刺殺右腹部1 刀，造成腹部穿
    刺傷併肝臟穿刺傷及腹腔大量出血，多重器官衰竭，雖經送
    醫急救，仍於97年12月30日下午3 時18分許不治死亡等情，
    業經檢察官督同法醫師進行相驗、解剖，製有臺灣臺南地方
    法院檢察署檢察官相驗報告書、勘驗筆錄、法務部法醫研究
    所解剖報告書、相驗、解剖照片及相驗屍體證明書在卷可稽
    （98相74號偵卷第101-138 頁、144-153 之1 頁）。足認被
    害人宋麥確係因被告持水果刀刺殺而死亡，應無疑義。查腹
    部內有人體各項重要器官，極為脆弱而容易受傷，若以利刃
    刺進腹部，必然傷及臟器，引發大量出血，極可能造成死亡
    之結果，為眾所週知之事，被告為正常之成年人，自亦有此
    認識，茲仍於上揭時地，持水果刀刺殺宋麥右腹部1 刀，致
    宋麥傷重不治，其顯有殺人之犯罪故意，應屬灼然。此外，
    復有證人阿吉、卡宋、偉騰指認被告及兇刀之紀錄表、照片
    （警卷第49-54 頁）、奇美醫院柳營分院診斷證明書（98相
    74號偵卷第56頁）、臺南縣警察局新營分局刑案現場勘查圖
    （同上案卷第60頁，被害人年籍資料誤載）、警製現場蒐證
    照片（警卷60-77 頁）、臺南縣警察局98年3 月2 日南縣警
    鑑字第0982200194號鑑驗書（原審卷第62-63 頁）、原審法
    院勘驗現場筆錄、現場圖（原審卷第243-249 頁）及扣案之
    水果刀1 把可佐，事證明確。
六、雖本件扣案3 把刀械，經鑑定結果均未發現可資比對之指紋
    ，有內政部警政署刑事警察局98年6 月9 日刑紋字第098007
    8108號鑑驗書可考（原審卷第163 頁）。惟刺殺被害人宋麥
    之水果刀，事後已經不明人員拾回，放置在泰國便當店內之
    椅子上，有刑案現場照片可稽（見98相74號偵卷第68-69 頁
    ），是否仍留有被告之指紋，自有疑問；且依被告上開供述
    及綜合本案相關證據，已堪認定被告係持扣案之水果刀刺殺
    被害人宋麥無訛，縱然該水果刀未能驗出被告之指紋，亦不
    足為有利於被告之認定。
七、被告於本院審理中雖聲請傳喚證人卡宋、阿吉、偉騰、林美
    玲及潘絲莉，並請求調取卡宋、阿吉、偉騰、宋麥4 人於97
    年12月21日之臺灣大哥大行動電話通聯紀錄；惟查：(一)、證
    人卡宋於檢察官偵查中已具結作證，陳述明確，並於98年3
    月25日返回泰國，有榮剛材料科技股份有限公司出具之說明
    函可按（原審卷第49頁），被告對於卡宋在檢察官偵查中證
    詞之證據能力，亦未予爭執；其餘證人部分，並均於檢察官
    偵查及原審審理或勘驗現場時，到庭或到場作證，均無再行
    傳訊之必要。(二)、行動電話通聯紀錄部分，因保存期間僅有
    6 個月（見本院卷第65頁，臺灣大哥大電信公司公務電話查
    詢紀錄表），97年12月21日之行動電話通聯紀錄，已無從調
    取，應予敘明。
八、綜上所述，本件被告阿密於上揭時地持水果刀殺害宋麥之事
    實，事證明確，其所辯核屬卸責之詞，非可採信，犯行堪以
    認定，應依法論科。
參、論罪科刑
一、核被告所為，係犯刑法第271 條第1 項之殺人罪。
二、原審予以論罪科刑，固非無見，惟查：
  (一)原判決依證人卡宋、阿吉在警詢中之證詞，認定被告持水果
    刀在泰國便當店前刺殺宋麥後，又進入便當店取出「中型菜
    刀」1 把欲砍殺宋麥，經在場之阿吉發現而上前制止時，遭
    阿密持刀割傷手指邊緣（傷害部份未據告訴），在場扶起宋
    麥之卡宋亦遭阿密持「中型菜刀」傷及頭皮與手掌（傷害部
    份未據告訴）等情，已為被告所堅決否認，且除上開警詢供
    述外，並無其他證據足以證明被告有持「中型菜刀」欲二度
    砍殺宋麥之事實。
  (二)本案發生後，亦未見有任何「中型菜刀」扣案可資佐證，參
    以目擊證人阿吉、偉騰於原審均未證述被告有持「中型菜刀
    」之事實，阿吉並於偵查中證稱：「（你的手指邊緣為何受
    傷？）【當阿密與宋麥在店內爭吵時，有3 、4 個人在勸架
    ，我也上去勸架時，被阿密手中的刀割傷】」（98相74號偵
    卷第80頁背面）；復於原審明確證稱：「（卡宋當天有無受
    傷？）有。（受傷原因？）【幫宋麥及阿密勸架】」、「（
    你說手指被割傷，阿密也說當時是刀子不小心劃到你，是否
    如此？）他是不小心劃到還是故意的，我不知道。（你於何
    時、何地被阿密的刀子割到？）【在餐廳裡面】。（不是在
    門口被阿密割到的？）【是在店裡面】。（在店裡面阿密是
    否還有拿另一把刀割傷你？還是拿同一把水果刀割傷你？）
    是【同一把刀】。（阿密刺了宋麥後，水果刀置於何處？）
    刺進去後，刀子還在阿密的手上；但是後來我就看見刀子在
    店前面的路邊，我不知道那刀子為何會放在那裡」、「【（
    卡宋說當天阿密還有拿另一把菜刀出來，有無此事？）我沒
    看到】。（你手受傷是在阿密刺傷宋麥的腹部之前還是之後
    ？）【之前】」各等語（原審卷第131 頁正反面）。足見上
    開阿吉、卡宋之警詢供述，與事實有所出入，尚難據為認定
    被告有持「中型菜刀」二度欲砍殺宋麥之證據。原判決就該
    部分犯罪事實之認定，尚有未洽。被告上訴意旨否認有殺人
    犯行，指摘原判決不當，雖非可採，惟原判決既有上開瑕疵
    ，仍屬無可維持，應予撤銷改判。
三、茲審酌被告阿密與被害人宋麥並無仇隙，僅因一時爭執，竟
    起殺機，持刀刺殺被害人身體要害，致其死亡，手段凶殘，
    犯後猶飾詞卸責，未見悔意，且未與被害人家屬達成民事和
    解，賠償損害，兼衡被告為外籍勞工，離鄉背井隻身在外，
    難免情緒較為浮躁，其生活狀況、智識程度等一切情狀，量
    處如主文所示第二項之刑。又被告為外國人，在我國犯殺人
    罪，嚴重破壞社會治安，已不適合在我國繼續居留，併依刑
    法第95條規定，諭知被告於刑之執行完畢或赦免後驅逐出境
    。扣案水果刀一把，雖為被告犯罪所使用之工具，惟係泰國
    便當店潘絲莉所有，並非被告所有，已據潘絲莉供明在卷（
    原審卷第246 頁）；另扣案之柴刀及鋸齒刀各1 把，則與本
    件犯罪無涉，均不為沒收之諭知。
據上論斷，應依刑事訴訟法第369 條第1 項前段、第364 條、第
299 條第1 項前段，刑法第271 條第1 項、第95條判決如主文。
本案經檢察官王碧霞到庭執行職務。
中    華    民    國    99    年    7     月    8     日
                  刑事第三庭  審判長法  官  陳義仲
                                    法  官  蔡勝雄
                                    法  官  楊清安
以上正本證明與原本無異。
如不服本判決應於收受送達後10日內向本院提出上訴書狀，其未
敘述上訴理由者，並得於提起上訴後10日內向本院補提理由書（
均須按他造當事人之人數附繕本）「切勿逕送上級法院」。
                                    書記官  蔡蘭櫻
中    華    民    國    99    年    7     月    8     日
附錄論罪科刑法條：
中華民國刑法第271條
殺人者，處死刑、無期徒刑或10年以上有期徒刑。
前項之未遂犯罰之。
預備犯第一項之罪者，處2 年以下有期徒刑。

司法院資訊處製作；財團法人民間司法改革基金會備份。
